【裁判字號】    95,上訴,280
【裁判日期】    950406
【裁判案由】    違反槍砲彈藥刀械管制條例
【裁判全文】
臺灣高等法院臺中分院刑事判決         95年度上訴字第280號
上  訴  人
即  被  告  甲○○
                    現於台灣台中監獄
指定辯護人  本院公設辯護人  乙○○
上列上訴人因違反槍砲彈藥刀械管制條例案件，不服臺灣南投地
方法院94年度訴字第489號中華民國94年12月30日第一審判決（
起訴案號：臺灣台南地方法院檢察署94年度偵字第627號），提
起上訴，本院判決如下：
      主  文
原判決撤銷。
甲○○未經許可，寄藏可發射子彈具有殺傷力之改造手槍，累犯
，處有期徒刑壹年柒月，併科罰金新台幣拾萬元，罰金如易服勞
役，以新臺幣玖佰元即銀元佰元折算壹日。扣案之克拉克改造
玩具手槍壹枝（槍枝管制編號0000000000號）沒收。
      事  實
一、甲○○前於民國 (下同 )九十年間，因妨害自由案件，經台
    灣南投地方法院判處有期徒刑四月確定，於九十一年六月二
    十七日易科罰金執行完畢，猶不知悔改明知非經中央主管機
    關許可，不得寄藏槍砲彈藥刀械管制條例第四條第一項第一
    、二款所示之槍枝及子彈，竟未經許可，於九十三年五月間
    某日，在其南投縣南投市○○里○○路四八八巷十七號住處
    ，受其友人蔡志昌之託（所涉持有槍彈案件，另由檢察官移
    送併辦審理）將蔡志昌所交付之可發射子彈具有殺傷力之克
    拉克改造玩具手槍一枝（槍枝管制編號000000000
    0號）、九○制式子彈三顆，予以寄藏，嗣甲○○因另犯毒
    品危害防制條例案件，為警持拘票於九十三年八月二十日九
    時四十分許，前往甲○○上開住所拘提甲○○時，在其上開
    住處浴室置物架上查獲系爭槍彈，始知上情。
二、案經南投縣政府警察局中興分局報告臺灣南投地方法院檢察
    署呈請臺灣高等法院檢察署令轉臺灣臺南地方法院檢察署偵
    查起訴，臺灣臺南地方法院移送本院審理。
      理  由
一、訊據被告甲○○雖矢口否認犯罪，辯稱：蔡志昌自己將槍、
    彈拿至伊住處藏放，伊並不知道，嗣後伊在大掃除時發現，
    拿到浴室，警察就來了云云，經查上開槍、彈係為警持拘票
    於九十三年八月二十日上午九時四十分許，前往被告甲○○
    上開住所拘提被告時，在其上開住處浴室置物架上查獲等情
    ，業據證人即當日前往拘提被告之警員陳緯華、簡鴻祥於原
    審法院審理中證述在卷，並有扣押筆錄、扣押物品目錄表各
    一份、照片十五張在卷及槍、彈扣案可資佐證。扣案槍、彈
    經內政部刑事警察局鑑定結果認：「一、送鑑克拉克改造手
    槍一枝（槍枝管制編號0000000000），認係由仿
    GLOCK廠二七型半自動手槍製造之玩具手槍換裝土造金屬槍
    管改造而成之改造手槍，機械性能良好，可擊發適用子彈，
    認具殺傷力。二、送鑑九○制式子彈三顆，認均係口徑九㎜
    制式子彈（均於鑑驗時試射），認具殺傷力」，有該局九十
    三年九月十三日刑鑑字第○九三○一七五二三一號槍彈鑑定
    書一份在卷可憑，次查被告於被告於檢察官偵訊中供承：槍
    、彈是蔡志昌於九十三年五月時寄放，原先係藏放於廚房，
    後來伊發現後將槍、彈放置於浴室置物架上的等語，苟被告
    不知槍彈係蔡志昌所寄放，何以會作此供述？又未經許可不
    得持有槍、彈，此為一般社會大眾所明知，苟被告無寄藏扣
    案槍彈之犯意，何以發現上開槍彈後，並未立即報警處理，
    反而取出放置於浴室置物架上 (見六二七號偵查卷十二頁)
    ，再查證人蔡志昌雖於偵查及原審時證稱：伊藏放上開槍彈
    時，被告並不知道等語，惟扣案槍、彈並非無價值之物，證
    人蔡志昌豈會不告知被告即擅自放於被告住處，且依證人蔡
    志昌所述，其藏放上開槍、彈之位置，係在被告家中之廚房
    ，以衣服包起來和被告小孩之衣物放在一起，則他人亦可能
    拿小孩衣服而發現上開槍、彈並取走，況證人蔡志昌藏放上
    開槍彈為五月間，依臺灣之氣候，五月時天氣已經相當炎熱
    ，當不可能穿著外套，證人蔡志昌於偵查及原審均證述：伊
    離開被告家中時，身上還有兩枝槍等語，證人蔡志昌又如何
    在身上藏放三枝手槍進入被告家中並將扣案一枝放置於被告
    住處而不為被告所發覺？證人蔡志昌所為證述，與常情相悖
    ，顯係迴護被告之詞，不足為有利被告之認定。綜上所述，
    被告所辯顯係脫卸之詞，不足採信，其犯行應堪認定。
二、按被告行為後，槍砲彈藥刀械管制條例於九十四年一月二十
    六日修正公布部分條文，於同年月二十八日生效，修正前該
    法第十一條第四項規定為「未經許可，持有、寄藏或意圖販
    賣而陳列第一項所列槍砲者（同法第四條第一項第一款所稱
    其他可發射金屬或子彈具有殺傷力之各式槍砲），處一年以
    上七年以下有期徒刑，併科新臺幣七百萬元以下罰金。」，
    修正後該法刪除第十一條之規定，將第八條第四項修正為：
    「未經許可，持有、寄藏或意圖販賣而陳列第一項所列槍枝
    者（鋼筆槍、瓦斯槍、麻醉槍、獵槍、空氣槍或第四條第一
    項第一款所定其他可發射金屬或子彈具有殺傷力之各式槍砲
    ），處三年以上十年以下有期徒刑，併科新臺幣七百萬元以
    下罰金」。比較修正前後法律之規定，以修正前之法律有利
    於被告，依刑法第二條第一項但書之規定，就被告未經許可
    寄藏扣案改造槍枝部分應適用修正前槍砲彈藥刀械管制條例
    第十一條第四項之規定處斷，核被告未經許可，寄藏上開改
    造手槍之犯行，係犯修正前槍砲彈藥刀械管制條例第十一條
    第四項未經許可寄藏可發射子彈具殺傷力之改造玩具手槍罪
    ，至被告未經許可，寄藏上開子彈三顆之部分犯行，係犯槍
    砲彈藥刀械管制條例第十二條第四項之未經許可持有子彈罪
    （此部分新舊法規定相同，不生比較問題），被告未經許可
    持有槍、彈之行為，係寄藏之當然結果，不另論科，被告一
    寄藏行為，同時寄藏上開改造手槍一枝、九○制式子彈三顆
    ，係一行為同時觸犯上述二罪名，為想像競合犯，從一重之
    未經許可寄藏可發射子彈具有殺傷力之改造玩具手槍罪處斷
    。又被告前因妨害自由案件，經台灣南投地方法院判處有期
    徒刑四月確定，於九十一年六月二十七日易科罰金執行完畢
    ，有臺灣高等法院被告前案紀錄表在卷可按，其受有期徒刑
    執行完畢後，五年內再犯本件有期徒刑以上之罪，為累犯，
    應依刑法第四十七條之規定加重其刑。原審予以論罪科刑，
    固非無見，按量刑固屬法院自由裁量之職權，惟仍應受比例
    原則之拘束，經查被告寄藏之槍枝並非制式槍枝，數量僅一
    支，子彈雖係制式子彈，亦僅三顆，寄藏時間並不長，並未
    曾持之犯案，原審科處有期徒刑年陸月，併科罰金新台幣
    拾萬元，與同類案件之量刑，顯然過重，又未說明科此重刑
    之緣由。另原審於主文諭知併科罰金十萬元，漏未記載新台
    幣，亦有未洽。被告以原審量刑過重為由上訴有理由，應由
    本院將原審判決撤銷改判，爰審酌被告寄藏扣案槍、彈，對
    社會治安之影響，及寄藏之槍、彈數量不多，未曾持之犯罪
    ，暨其犯罪後之態度等一切情狀，量處如主文第二項所示之
    刑，並就併科罰金部分，諭知易服勞役之折算標準。扣案之
    克拉克改造手槍一枝（槍枝管制編號0000000000
    ），係違禁物，依刑法第三十八條第一項第一款規定宣告沒
    收，至扣案之九○制式子彈三顆，因鑑驗試射而喪失殺傷力
    ，已非屬違禁物，爰不為沒收之諭知。
三、據上論斷，應依刑事訴訟法第三百六十九條第一項前段、第
    三百六十四條、第二百九十九條第一項前段、修正前槍砲彈
    藥刀械管制條例第十一條第四項、槍砲彈藥刀械管制條例第
    十二條第四項、刑法第二條第一項但書、第十一條前段、第
    五十五條、第四十七條、第四十二條第二項、第三十八條第
    一項第一款、罰金罰鍰提高標準條例第二條，判決如主文。
    本案經檢察官吳萃芳到庭執行職務。
中    華    民    國    95    年    4    月    6      日
                刑事第九庭  審判長法  官  陳  筱  珮
                                  法  官  余  仕  明
                                  法  官  康  應  龍
上列正本證明與原本無異。
如不服本判決應於收受送達後十日內向本院提出上訴書狀，其未
敘述上訴之理由者並得於提起上訴後十日內向本院補提理由書（
均須按他造當事人之人數附繕本）。
                                  書記官  姚  錫  鈞
中    華    民    國    95    年    4     月    7     日
                                                      Ｆ


司法院資訊處製作；財團法人民間司法改革基金會備份。
